【裁判字號】    92,上訴,51
【裁判日期】    920227
【裁判案由】    妨害秘密
【裁判全文】
臺灣高等法院高雄分院刑事判決                      九十二年度上訴字第五一號
    上  訴  人
    即  被  告  甲○○  男  二.
右上訴人因妨害秘密案件，不服臺灣高雄地方法院九十一年度訴字第一六六九號中華
民國九十一年十二月五日第一審判決（起訴案號：臺灣高雄地方法院檢察署九十年度
偵字第一六七九六號），提起上訴，本院判決如左：
      主  文
上訴駁回。
      事  實
一甲○○為滿足偷窺之慾望，利用丙○○（原名乙○○）於民國九十年七月一日，向
  其母趙芙瑄承租坐落高雄市○○區○○路四七號二樓及三樓房屋居住之機會，竟基
  於竊錄他人非公開活動之犯意，先於丙○○及其家人搬入前開承租處前之某日，在
  上址住處二樓浴室之天花板上，裝設其所有之針孔攝影機，並於丙○○等人搬入居
  住後之某日，予以啟動，無故竊錄丙○○、其女兒李欣潔，及其他三位不詳姓名女
  子（未據提出告訴）在浴室內洗澡、如廁等之非公開活動，再將前開竊錄所得之影
  音畫面轉存成錄影帶，留供自己觀覽。嗣於同年七月十五日下午六時三十分許，復
  邀友人林朝宗至其高雄市○○區○○街七號三樓之住處，共同觀看前揭竊錄影帶之
  內容。因林朝宗認不應如此侵犯他人隱私，遂於九十年七月二十一日某時，將上情
  告知李欣潔並提醒其注意，經李欣潔轉告其母丙○○後，丙○○即在其二樓住處浴
  室內發現天花板上確有遺留一小孔及一些黑色膠帶之異狀（該針孔攝影機業於竊錄
  後之不詳時間為甲○○所拆除），旋即報警處理。
二案經丙○○訴由高雄市政府警察局小港分局移送臺灣高雄地方法院檢察署檢察官偵
  查起訴。
      理  由
一訊據被告甲○○矢口否認有於右揭時地以針孔攝影機無故竊錄丙○○及其女兒李欣
  潔等人在浴室內洗澡及如廁時非公開活動之犯行，辯稱：伊並沒有裝設針孔攝影機
  偷拍告訴人，至於浴室內天花板之小孔，是在告訴人搬進來住之前伊有在二樓浴室
  之洗臉盆內養烏龜，然因伊住在三樓房間為觀察烏龜之活動情形，所以於八十七年
  五月間在洗臉盆上之平台上裝設魚眼攝影機觀看，前揭小孔係電線經過所遺留者，
  而攝影機在告訴人搬入前早已拆走云云。
二經查：
(一)被告甲○○確有在告訴人二樓住處浴室內之天花板上裝設針孔攝影機，偷拍告訴人
  及其女兒李欣潔等人在浴室內洗澡及如廁時之非公開活動，嗣經林朝宗告知李欣潔
  上情並由李欣潔轉知告訴人後，告訴人始在浴室內發現天花板上遺留有小孔及一些
  黑色膠帶之異狀，再經告訴人質問林朝宗後，林朝宗承認有看過偷拍之錄影帶等情
  ，業經告訴人丙○○於警訊（見警卷第二頁）、偵查（見偵查卷第十頁反面）、原
  審審理中（見原審卷第二十三頁）指訴綦詳，且證人即與被告共同觀賞被告所竊錄
  影帶林朝宗於警訊中證稱：伊於九十年七月十五日下午六時三十分許，至甲○○戶
  籍地（即高雄市○○區○○路四七號）幫忙搬運神桌，事後被告告訴伊說有好看的
  影帶是否要觀賞，伊便前往林某現住地房間內一起觀賞，林某在旁解說片中五位女
  子為何人，伊只認識乙○○（即告訴人丙○○）之女兒李欣潔一位而已．．．，有
  看到李欣潔在洗澡，及其他女子洗澡、上廁所之畫面，．．．伊知道該畫面錄製之
  針孔攝影機是安裝於小港區○○路四七號二樓浴室內，同一天七月十五日被告叫伊
  拿樓梯至二樓廁所旁給他使用，只是不知他在拆卸何種物品等語（見警卷第四頁、
  第五頁）；於偵查中結證稱：於九十年七月十五日被告在華明街七號三樓家中，伊
  見錄影帶之內容是告訴人及其女兒李欣潔洗澡情形，之前被告帶伊去看李欣潔，叫
  伊臉認清楚，後來被告帶伊去他家，他就放錄影帶給伊看，是女子洗澡情形，伊見
  該女子很像李欣潔，伊認不應如此才告訴李欣潔等語（見偵卷第十頁反面、第三十
  九頁）；於本院審理中明確證述：被告於九十年七月十五日邀伊至華明街七號三樓
  家中，觀看竊錄李欣潔等人洗澡如廁之錄影帶後，伊即告訴李欣潔等語（見本院卷
  第六十六頁至第六十七頁），核與證人李欣潔證述：林朝宗告知伊遭偷拍，就告訴
  母親（丙○○），事後母親和對方和解等語相符（見第二十四頁），此外，復有該
  浴室確有針孔、插座等之現場照片四幀（見警卷第十二頁至第十三頁）、和解書，
  及本票影本各一紙（見偵查卷第十二頁、第十三頁）附卷可稽，足見告訴人指訴各
  節，與事實相符，自堪採信。
(二)至被告雖辯稱：伊係曾於該處裝設攝影機，以觀察原先在上揭山沓路四七號二樓浴
  室內養殖之烏龜云云，且證人陳義霖、林峻宏亦到院結證稱：伊等均曾在該處看見
  被告養殖之烏龜，及在浴室內安裝監視器等語（見本院卷第四十六頁至第四十八頁
  ），惟在告訴人搬入上開租賃處之前，該二樓浴室乃位於被告所住三樓之樓下，並
  無人居住，被告仍在該處安裝攝影機觀察鳥龜等情，業經被告供承在卷（見原審卷
  第十四頁），則若被告在該浴室之洗臉盆內養烏龜，如有需觀察照料之情事，衡情
  被告應只需直接下樓即可，焉有於該浴室內裝設攝影機，無時無刻觀察幾乎常期不
  活動之烏龜而如此大費周章，顯與常情有違，且依前揭照片所示，該浴室內之天花
  板內隱藏有加裝之電源插座，縱有於浴室內裝設攝影機觀察烏龜活動情形之必要，
  被告又何需在天花板上加設電源線，並自浴室天花板上接線延伸至被告房間以增加
  其隱密性？此亦不符常理。再者，證人林峻宏係證稱：該處非裝設攝影機，而係與
  大樓電梯內設置相同之圓形監視器等語（見本院卷第四十八頁），又與被告上開辯
  解不同，足見證人陳義霖、林峻宏所見被告觀察烏龜之器材，應與事後被告在該處
  安裝竊錄之攝影器材不同。是以，縱被告曾於該處監視烏龜活動，亦不足恃以認定
  被告非於事後改為架設針孔攝影機偷拍告訴人於浴室內之活動，則被告上開辯解乃
  不足採。
(三)另被告辯稱：伊與告訴人就此偷拍之事達成和解，係遭告訴人之同居人恐嚇，不得
  已才簽立和解書及本票云云，並舉證人劉紋安為憑。惟證人劉紋安於本院結證稱：
  伊並未於被告與告訴人和解或協調拿錄影帶時在場，而是聽說被告被人家恐嚇，伊
  並未在場聽聞被告遭人恐嚇之話語等語（見本院卷第四十七頁），如此自不足以證
  明被告係因遭恐嚇，才與告訴人就此事件達成和解。又證人即被告之友人陳義霖於
  偵查中證稱：告訴人有帶伊去看浴室的孔，九十年九月伊與林朝宗、林峻宏去被告
  家拿錄影帶，因告訴人說只要被告交出錄影帶、攝影機，即不追究，結果被告給伊
  一個壞的錄影帶等語（見偵查卷第三十九頁），並有該外殼破碎但無磁帶之錄影帶
  在卷可憑（見偵查卷第七十九頁證物帶）。而追回竊錄錄影帶者係曾與被告共同觀
  看內容之林朝宗，依被告於本院中自承：九十年七月十五日下午六時三十分許，證
  人林朝宗確協助伊去告訴人家搬神桌，到華明街七號住處等語（見本院第六十七頁
  ）；偵查中自承：證人林朝宗當日在伊家中自行拿住處錄影帶觀看，惟所見係華明
  街七號三樓之浴室情形云云（見偵查卷第二十八頁），足見證人林朝宗當時確曾在
  被告家中觀看浴室活動之錄影帶，是以被告在林朝宗等人到場要求取回錄影帶時，
  即隨意取一無磁帶之錄影帶，以為搪塞。倘若被告果真並未在浴室內裝設針孔攝影
  機拍攝告訴人洗澡、如廁等之非公開活動，理應對告訴人丙○○及證人陳義霖、林
  朝宗、林峻宏等人詳加說明，甚且提供錄影帶所拍攝之內容以證明自己清白，豈有
  於證人陳義霖等人向其索取錄影帶時，反將該錄影帶之磁帶抽出並刻意加以損壞而
  無法得知其拍攝內容之理？由此益見，被告確有於該浴室內裝設針孔攝影機而竊錄
  告訴人非公開活動之行為甚明。
(四)綜上各情，被告前揭所辯各節，應係事後卸責之詞，委無足採。本件事證已臻明確
  ，被告犯行洵堪認定。
三核被告甲○○所為，係犯刑法第三百十五條之一第二款之無故以錄影竊錄他人非公
  開活動罪。公訴意旨雖認被告所為係犯刑法第三百十五條之二第二款之意圖散佈、
  播送，而無故以錄影竊錄他人非公開活動之罪云云，惟按散佈者，乃散發傳佈於眾
  之意，係對不特定人或特定多數人為之，始克相當（最高法院八十四年度台上字第
  六二九四號判例意旨參照），考其立法目的，應在於限制非法竊錄他人非公開活動
  影帶之內容，得以不當流傳於公眾，以保護遭非法竊錄之被害人不致再度受到二次
  之傷害，又播送者，參前揭立法目的及說明，亦應含有播送於眾之意，始足當之。
  然查被告於竊錄後供己觀賞或僅邀同友人林朝宗至其住處房間內觀看前揭竊錄之影
  帶，於被告房間內播放上開錄影帶內容時，他人實無從加以得悉其內容，顯未有任
  何散佈或播送於眾之意圖或行為，核與上開要件不合，復查無被告有何意圖散佈、
  播送而竊錄他人非公開活動之犯行，是以公訴意旨尚有未洽，惟基本事實同一，本
  院自得予以變更起訴法條。
四被告犯罪事證既明，原審法院依據刑法第三百十五條之一第二款，並審酌被告為滿
  足其個人偷窺欲望，竟以針孔攝影機拍攝他人洗澡、如廁等非公開之活動，侵害告
  訴人及其家人之人格隱私權、居家之安寧，事後猶邀請友人至其家中共同觀看竊錄
  之影帶，惡性非輕，且雖與告訴人達成和解，惟迄今仍未實際履行和解賠償等一切
  情狀，量處有期徒刑七月。至扣案已損壞之錄影帶一卷，雖係被告所有，業據其供
  明在卷，惟該錄影帶既已損壞，並無從證明確係被告竊錄所得內容之物，爰不予宣
  告沒收。其認事用法均無違誤，量刑亦稱允妥，被告上訴意旨猶執前詞否認犯罪，
  為無理由，應予駁回。
據上論斷，應依刑事訴訟法第三百六十八條，判決如主文。
本案經檢察官林應華到庭執行職務。
中    華    民    國      九十二      年      二      月     二十七   日
                              臺灣高等法院高雄分院刑事第六庭
                                  審判長法官  王憲義
                    法官  范惠瑩
                                        法官  謝靜雯
右正本證明與原本無異。
如不服本判決應於收受本判決後十日內向本院提出上訴書狀，其未述上訴理由者，
並得於提起上訴後十日內向本院補提理由書狀（均須按他造當事人之人數附繕本)「
切勿逕送上級法院」。
                                      書記官  廖素珍
中    華    民    國      九十二      年      二      月     二十七   日
附錄本判決論罪之法條：
刑法第三百十五條之一第二款
有左列行為之一者，處三年以下有期徒刑、拘役或三萬元以下罰金：
二  無故以錄音、照相、錄影或電磁紀錄竊錄他人非公開之活動、言論或談話者。


司法院資訊處製作；財團法人民間司法改革基金會備份。
